臺灣高等法院刑事判決
108年度上訴字第3483號
上  訴  人  
即  被  告  戴慶龍  
選任辯護人  姜怡如律師（法扶律師）
上列上訴人即被告因違反毒品危害防制條例案件，不服臺灣桃園
地方法院108年度訴字第248號，中華民國108年7月30日第一審判
決（起訴案號：臺灣桃園地方檢察署108年度偵字第2870號），
提起上訴，本院判決如下：
    主      文
上訴駁回。                                             
    事實及理由
一、經本院審理結果，認第一審以上訴人即被告戴慶龍共同犯毒
    品危害防制條例第4條第2項之販賣第二級毒品罪，累犯，依
    司法院釋字第775號解釋，按被告所犯情節予以審酌後，認
    有加重其刑之必要，依刑法第47條第1項規定加重其刑，判
    處有期徒刑8年2月，認事用法及量刑均無不當，應予維持，
    並引用第一審判決書記載之事實、證據及理由（如附件）。
二、被告上訴意旨略以：我於原審審理時即已明白供稱毒品來源
    是由綽號「大周」之成年男子所提供，我確實不知道他的真
    實姓名年籍資料，已請友人協助尋找，屆時再向偵查機關及
    法院陳報，本件是否有毒品危害防制條例第17條第1項及刑
    法第59條之適用，仍有待釐清云云。
三、本院查：
  ㈠原審判決依憑被告之供述、證人湯一魁於偵訊及原審審理時
    之證述、被告與證人湯一魁之臉書通訊軟體對話內容翻拍照
    片、指認照片等證據，認定被告共同販賣第二級毒品罪之犯
    行，已詳敘所憑之證據與認定之理由，並無任何憑空推論之
    情事，亦與經驗法則、論理法則無違。
  ㈡被告雖一再辯稱：我只是幫證人湯一魁向「大周」購買毒品
    ，並沒有營利的意圖云云。然原判決理由欄業已說明：被告
    不但與證人湯一魁接洽交易時間、地點，又親自到場交付第
    二級毒品大麻（下稱大麻），並向證人湯一魁收取新臺幣（
    下同）1萬5千元之價金，是以，被告參與販賣第二級毒品罪
    構成要件之部分行為甚明；縱被告稱僅係幫忙證人湯一魁向
    「大周」接洽，並未從中獲利，仍無礙其與「大周」就販賣
    第二級毒品犯行，具有犯意聯絡及行為分擔之認定等語（見
    原判決第3頁第26行至第4頁第13行）。故被告空言否認犯行
    ，契置原判決明白論斷於不顧，仍持以為原判決指駁之陳詞
    ，重為事實上之爭辯，顯屬無據。
  ㈢按毒品危害防制條例第17條第1項規定為：「犯第4條至第8條
    、第10條或第11條之罪，供出毒品來源，因而查獲其他正犯
    或共犯者，減輕或免除其刑。」其立法旨意在於鼓勵被告具
    體提供其毒品上游，擴大追查毒品來源，俾有效斷絕毒品之
    供給，以杜絕毒品泛濫，祇須被告願意供出毒品來源之上手
    ，因而查獲其他正犯或共犯者，即可邀減輕或免除其刑之寬
    典。所謂「供出毒品來源，因而查獲」，係指被告翔實供出
    毒品來源之具體事證，因而使有偵查（或調查）犯罪職權之
    公務員知悉而對之發動偵查（或調查），並因而查獲者而言
    。查被告固於原審審理時供稱：本次交付予證人湯一魁之大
    麻來源是綽號「大周」之成年男子等語（見原審卷第48、88
    頁），然迄未提供該名男子之真實姓名年籍資料以供調查。
    且本院發函向檢警機關詢問本件是否有因被告供述而查獲毒
    品上游之情形，經臺灣桃園地方檢察署及臺北市政府警察局
    刑事警察大隊函覆以：經查無「大周」真實年資暨相關事證
    ，故未能查獲到案，本件並未因被告供述而查獲其毒品上游
    「大周」等語，有臺灣桃園地方檢察署108年12月5日桃檢東
    翔108偵2870字第1089112979號函及臺北市政府警察局刑事
    警察大隊108年12月9日北市警刑大毒緝字第1083062075號函
    在卷可稽（見本院卷第107、109頁）。本件自無毒品危害防
    制條例第17條第1項規定之適用，故被告執此提起上訴，亦
    無可採。
  ㈣原判決已說明刑法第59條，必於犯罪之情狀，或犯罪另有特
    殊之原因與環境，在客觀上足以引起一般之同情，認宣告法
    定最低度刑尤嫌過重者，始有其適用，本件被告販賣第二級
    毒品，與上開規定不符等旨（見原判決第5頁倒數第5行至第
    6頁第6行），核原判決之說明於法無違，何況被告販賣第二
    級毒品，難認與上開減刑規定相合，其請求予以酌減，難認
    可採。
  ㈤綜上所述，被告提起本件上訴，僅空言否認犯行，並指摘原
    審未依毒品危害防制條例第17條第1項及行法第59條規定減
    刑不當，為無理由，應予駁回。
據上論斷，應依刑事訴訟法第373條、第368條，判決如主文。
本案經檢察官賴謝銓提起公訴，檢察官曾文鐘到庭執行職務。
中    華    民    國   109    年    1     月    15    日
                  刑事第十五庭  審判長法  官  劉興浪
                                      法  官  陳信旗
                                      法  官  林怡秀
以上正本證明與原本無異。
如不服本判決，應於收受送達後10日內向本院提出上訴書狀，其
未敘述上訴之理由者並得於提起上訴後10日內向本院補提理由書
（均須按他造當事人之人數附繕本）「切勿逕送上級法院」。
                                      書記官  陳采薇
中    華    民    國    109   年    1     月    16    日
附錄：本案論罪科刑法條全文
毒品危害防制條例第4條
製造、運輸、販賣第一級毒品者，處死刑或無期徒刑；處無期徒
刑者，得併科新臺幣2千萬元以下罰金。
製造、運輸、販賣第二級毒品者，處無期徒刑或7年以上有期徒
刑，得併科新臺幣1千萬元以下罰金。
製造、運輸、販賣第三級毒品者，處7年以上有期徒刑，得併科
新臺幣7百萬元以下罰金。
製造、運輸、販賣第四級毒品者，處5年以上12年以下有期徒刑
，得併科新臺幣3百萬元以下罰金。
製造、運輸、販賣專供製造或施用毒品之器具者，處1年以上7年
以下有期徒刑，得併科新臺幣1百萬元以下罰金。
前五項之未遂犯罰之。

附件：
臺灣桃園地方法院刑事判決              108年度訴字第248號
公  訴  人  臺灣桃園地方檢察署檢察官 
被      告  戴慶龍 

選任辯護人  吳家輝律師（法扶律師）
上列被告因毒品危害防制條例案件，經檢察官提起公訴（108 年
度偵字第2870號），本院判決如下：
    主  文
戴慶龍共同販賣第二級毒品，累犯，處有期徒刑捌年貳月。
    事  實
一、戴慶龍明知大麻為毒品危害防制條例列管之第二級毒品，不
    得非法持有、販賣，竟為協助真實姓名年籍不詳、綽號「大
    周」之成年男子牟利，共同基於販賣第二級毒品之犯意聯絡
    ，於民國106 年12月15日上午7 時43分許（起訴書誤載為晚
    間），接獲湯一魁以臉書通訊軟體聯繫大麻交易事宜後，先
    向真實姓名年籍不詳、綽號「大周」之成年男子取得10公克
    之大麻1 包，再於同日晚間8 時55分許，在台灣大學附近，
    將上開大麻交付湯一魁，並收取新臺幣（下同）1 萬5 千元
    轉交「大周」。嗣警方於108 年1 月17日至湯一魁位在桃園
    市○鎮區○○路0 段000 號住處執行搜索，經採證湯一魁之手
    機臉書通訊軟體內容，始循線查知上情。
二、案經臺北市政府警察局刑事警察大隊移送臺灣桃園地方檢察
    署檢察官偵查起訴。
    理  由
壹、程序事項
一、被告以外之人於審判外之言詞或書面陳述，除法律有規定者
    外，不得作為證據，刑事訴訟法第159 條第1 項定有明文。
    查，證人湯一魁於警詢之證述，係被告戴慶龍以外之人於審
    判外之陳述，屬傳聞證據，既經被告戴慶龍及其辯護人爭執
    此部分之證據能力，且查無合於同法第159 條之1 至第159
    條之5 傳聞證據例外規定之情形，故上揭證據方法，本院認
    無證據能力。
二、其餘本判決引用屬於傳聞證據部分，檢察官、被告及其辯護
    人於本院準備程序均未爭執證據能力，且迄至本院言詞辯論
    終結前，亦未聲明異議，本院審酌各該陳述作成時之情況，
    認為適當，均得採為判決之基礎。非供述證據部分，當事人
    亦無爭執，且經本院依法踐行調查證據程序，均具證據能力
    。
貳、實體事項
一、認定犯罪事實所憑之證據及理由：
  ㈠訊據被告固坦承於上開時、地，將大麻交付湯一魁並收取現
    金1 萬5 千元，惟矢口否認有何販賣第二級毒品犯行，辯稱
    ：伊與湯一魁都有施用大麻，且因伊開設大麻論壇而認識藥
    頭「大周」，伊純粹幫湯一魁拿大麻，沒有得到任何好處云
    云。辯護意旨略以：被告雖有交付物品及收受金額之客觀行
    為，然其僅係替湯一魁向「大周」購買大麻，並無自己販賣
    毒品之意思及營利意圖，且卷內並無事證可認湯一魁取得之
    物品確為大麻云云。經查：
  ⒈被告於106 年12月15日上午接獲湯一魁以臉書通訊軟體聯繫
    大麻交易事宜後，先向「大周」取得1 包10公克之大麻，再
    於同日晚間在台灣大學附近，將上開大麻交付湯一魁，並收
    取1 萬5 千元轉交「大周」等情，業據被告於本院審理時供
    承在卷（見本院108 年度訴字第248 號卷【下稱訴字卷】第
    48至49、88、151 至152 、159 頁），與證人湯一魁於偵訊
    及本院審理時證稱：當天伊向綽號「太龍」的被告購買10公
    克大麻，簡訊中「一桌」指一份大麻10公克，金額是1 萬5
    ，被告有發送地址給伊，伊到台灣大學附近找他等語（見臺
    灣桃園地方檢察署108 年度偵字第2870號卷【下稱偵字卷】
    第84頁及反面；訴字卷第141 至143 頁），互核大致相符。
  ⒉此外，尚有被告與湯一魁之臉書通訊軟體對話內容翻拍照片
    、指認照片（見偵字卷第10至19頁反面、28至29頁）附卷為
    憑，觀前揭對話照片，被告於106 年12月15日上午7 時43分
    許傳送：「有要來嗎」訊息予湯一魁，湯一魁旋即回覆：「
    朋友抱歉前兩天忙，見面聊，今日訂一桌，請幫我約8-10點
    」，另於同日晚間6 時24分許起至8 時55分許之期間，被告
    陸續傳送：「晚上幾點？」、大麻照片、「看完刪完再聊」
    、「刪掉吧，那我定八點半？」、「這次餐廳師傅說一萬五
    」、「來台大我這」、地圖照片、「到了？」等訊息予湯一
    魁（見偵字卷第10至11頁），且被告、湯一魁均不爭執上開
    對話為其2 人所為，「訂一桌」表示購買大麻10公克等情（
    見訴字卷第49、142 頁），足佐湯一魁於106 年12月15日晚
    間8 時55分許，在台大附近，以1 萬5 千元價格向被告取得
    10公克大麻之事屬實。
  ㈡被告及辯護人雖以前揭情詞置辯，惟查：
  ⒈證人湯一魁於偵訊時即具結證稱其為緩解胃食道逆流症狀，
    始購買大麻供己吸食，更稱其向被告取得之物品確為大麻無
    誤（見偵字卷第84頁及反面）；於本院審理時則坦稱陸續接
    觸大麻將近10年之久等語（見訴字卷第149 頁），則以湯一
    魁施用大麻之經歷，應足以分辨其取得之物品是否為大麻。
    再觀卷存湯一魁與被告之臉書通訊軟體內容（見偵字卷第10
    至19頁反面），顯然並非僅有本案交易之對話，其2 人持續
    聯繫至107 年9 月30日，然湯一魁卻無隻字片語向被告抱怨
    本次交易取得者並非大麻，或大麻品質不佳，益徵湯一魁於
    本院審理時改口稱：當天拿到的不是大麻云云，僅是曲意迴
    護被告之詞，自應以湯一魁於偵查之初，被告不在場而無人
    情壓力、未受污染之情境下所為之證詞較為可信。
  ⒉刑法關於正犯、幫助犯之區別，係以其主觀之犯意及客觀之
    行為標準，凡以自己犯罪之意思參與犯罪，無論其所參與者
    是否為犯罪構成要件之行為，皆為正犯；其所參與者，苟係
    犯罪構成要件之行為，亦為正犯；必以幫助他人犯罪之意思
    參與犯罪，其所參與者又為犯罪構成要件以外之行為，始為
    幫助犯。舉凡聯絡、洽定毒品交易時地、帶同購毒者前來購
    毒、看貨、議價、交付毒品、收取毒品買賣價金，均屬販賣
    毒品罪構成要件事實之部分行為。如行為人主觀上明知他人
    從事販賣毒品之行為，客觀上為他人分擔議價、送貨、收款
    等屬於販賣毒品罪構成要件事實之部分行為，即係分擔實行
    犯罪行為，無論是否基於幫助販賣之意思，或有無自他人處
    獲取報酬，自應負共同販賣毒品之罪責，不能僅評價為販賣
    毒品罪之幫助犯（最高法院105 年度台上字第2185號、106
    年度台上字第862 號判決意旨參照）。而被告不但與湯一魁
    接洽交易時間、地點，又親自到場交付大麻，並向湯一魁收
    取1 萬5 千元之價金，業經審認如前，其參與販賣第二級毒
    品罪構成要件之部分行為甚明。縱被告自稱僅係幫忙湯一魁
    ，向「大周」接洽，未從中獲利，仍無礙其與「大周」就販
    賣第二級毒品犯行，具有犯意聯絡及行為分擔之認定。
  ㈢又辯護人雖認被告精神狀態不佳，欲聲請對被告就審能力為
    精神鑑定，然觀被告於本院審理時能針對湯一魁不利於己之
    證詞部分，切合內容表示意見；更評論律師為其辯護之方向
    是幫助販賣，惟其認自己僅係單純施用者，單純協助湯一魁
    取得大麻；且就大麻萃取物含CBD 與THC 成分，各成分導致
    施用者之生理、心理反應為何，THC 成分係受管制之毒性物
    質，其施用「大周」種植之大麻，僅感受到CBD 成分，未感
    受到THC 成分等節均闡述甚詳；復稱大麻施用者具病患特質
    ，不應以累犯處刑；另對前案紀錄顯示之案件，均有對應、
    淡化自身責任之說詞（見訴字卷第149 至152 、157 至160
    頁），在在顯示被告明確瞭解其遭起訴之犯罪事實，亦有應
    訴能力，其於言詞辯論時逸脫先前說詞之表現，不過係基於
    被告個人主觀想法，揚棄辯護人先前與其溝通之辯護策略，
    難認其就審能力有所缺失，是認無調查之必要，附此敘明。
  ㈣綜上所述，本案事證明確，被告犯行洵堪認定，應依法論科
    。
二、論罪科刑
  ㈠核被告所為，係犯毒品危害防制條例第4 條第2 項之販賣第
    二級毒品罪。被告販賣前持有大麻之低度行為，為販賣之高
    度行為吸收，不另論罪。被告與「大周」就本案犯行，有犯
    意聯絡及行為分擔，應論以共同正犯。
  ㈡被告前因違反毒品危害防制條例案件，經臺灣臺北地方法院
    以93年度重訴字第5 號判決判處有期徒刑10年，並經撤回上
    訴確定，入監服刑後，於100 年8 月17日假釋出監，於102
    年8 月3 日縮刑期滿假釋未經撤銷視為執行完畢，有臺灣高
    等法院被告前案紀錄表可參（見訴字卷第17至41頁），其受
    有期徒刑執行完畢後，5 年內故意再犯本案有期徒刑以上之
    罪，為累犯，並循司法院釋字第775 號解釋意旨，復據後述
    之理由，認對被告縱科處逾最低本刑之刑度，毫無過苛之疑
    慮，是依刑法第47條第1 項規定加重其刑。
  ㈢刑之減輕事由審酌：
  ⒈犯第4 條至第8 條、第10條或第11條之罪，供出毒品來源，
    因而查獲其他正犯或共犯者，減輕或免除其刑，毒品危害防
    制條例第17條第1 項固有明定。然查，被告於警詢、偵訊時
    均稱毒品來源為Peter 云云（見偵字卷第6 頁反面、87頁反
    面至89頁），故警方未因其供述查獲上游「大周」，有臺北
    市政府警察局刑事警察大隊108 年7 月2 日北市警刑大毒緝
    字第1083046735號函可據（見訴字卷第133 頁）。而被告於
    本院審理時始稱：上游是「大周」等語（見訴字卷第49、88
    至89頁），並提供「大周」照片及地址，經本院將情資函轉
    檢方（見訴字卷第121 至127 頁），惟迄至言詞辯論終結時
    ，並未因此查獲「大周」，亦有臺灣桃園地方檢察署108 年
    7 月2 日桃檢東翔108 偵2870字第1089056022號函在卷可參
    （見訴字卷第135 頁），是無從依上開規定為被告減刑。
  ⒉辯護人雖請求依刑法第59條規定酌減其刑云云。惟按刑法第5
    9條之酌量減輕其刑，必於犯罪之情狀，或犯罪另有特殊之
    原因與環境等等，在客觀上足以引起一般同情，認為即予宣
    告法定低度刑期尤嫌過重者，始有其適用（最高法院28年上
    字第1064號、45年台上字第1165判例要旨參照）。查，販賣
    毒品對社會治安影響並非輕微，且辯護意旨所陳，或誤認被
    告之犯後態度（被告實未承認犯行）、犯罪所生危害、犯罪
    動機等事項，僅屬刑法第57條各款所列情狀，難認被告犯罪
    有何特殊之原因與環境，在客觀上有足以引起一般大眾同情
    之處，揆諸前揭說明，辯護意旨請求依刑法第59條規定酌減
    其刑，並不可採。
  ㈣爰以行為人之責任為基礎，審酌被告已因運輸毒品經法院論
    罪科刑並入監執行，竟無視國家法律禁制及政府嚴禁毒品之
    政策，共同販賣大麻，不但助長毒品流通，亦毒害他人之身
    心健康，行為全無可取。兼衡被告於警詢時完全否認販賣第
    二級毒品犯行，至偵、審時則為避重就輕之陳述，態度不佳
    ，難認被告就自身犯行具有悔意，併考量被告之前科素行、
    犯罪動機、販賣毒品之數量，暨無證據可認其因本案犯行獲
    得利益等一切情狀，量處如主文所示之刑，以資懲儆。
  ㈤被告既供稱取得之販毒價金1 萬5 千元均轉交「大周」，此
    外，本案並無證據證明被告因本案犯行取得任何報酬，自毋
    庸宣告沒收犯罪所得。
據上論斷，應依刑事訴訟法第299 條第1 項前段，毒品危害防制
條例第4 條第2 項，刑法第11條前段、第28條、第47條第1 項，
判決如主文。
本案經檢察賴謝銓提起公訴，崔秉君檢察官到庭執行職務。
中    華    民    國   108    年    7     月    30    日
                  刑事第十二庭    審判長法  官  張宏任
                                        法  官  潘曉萱
                                        法  官  林姿秀
以上正本證明與原本無異。
如不服本判決應於收受判決後10日內向本院提出上訴書狀，並應
敘述具體理由。其未敘述上訴理由者，應於上訴期間屆滿後20日
內向本院補提理由書(均須按他造當事人之人數附繕本)「切勿逕
送上級法院」。 
                                        書記官  白孟倫
中    華    民    國   108    年    7     月    30    日